臺灣臺中地方法院刑事判決
111年度金訴字第1634號
聲  請  人  臺灣臺中地方檢察署檢察官
被      告  蕭伃伶



上列被告因洗錢防制法等案件，經檢察官聲請以簡易判決處刑（
111年度偵字第30941號），本院認不宜以簡易判決處刑，改行通
常審判程序審理，判決如下：
    主    文
蕭伃伶幫助犯洗錢防制法第十四條第一項之洗錢罪，處有期徒刑
肆月，併科罰金新臺幣貳萬元，罰金如易服勞役，以新臺幣壹仟
元折算壹日。
未扣案之犯罪所得新臺幣参仟伍佰元沒收，於全部或一部不能沒
收或不宜執行沒收時，追徵其價額。
    犯罪事實
一、蕭伃伶於民國111年2月16日，欲應徵工作而以通訊軟體LINE
    與真實姓名、年籍不詳、暱稱為「陳筱雨」之人（下稱「陳
    筱雨」）聯繫。「陳筱雨」向蕭伃伶稱凡提供金融帳戶供公
    司使用，每本帳戶每日可領新臺幣（下同）1,500元之報酬
    ，蕭伃伶聞訊後，已預見任意將金融帳戶存摺、金融卡及密
    碼交付於他人使用，足供他人作為詐欺等犯罪後收受被害人
    匯款之工具，並幫助他人遮斷犯罪所得金流軌跡，藉此逃避
    國家追訴處罰，竟仍基於縱使取得帳戶之人利用其交付之帳
    戶以為詐欺犯罪工具與遮斷犯罪所得金流軌跡亦不違背其本
    意之幫助詐欺及幫助洗錢之不確定故意，於111年3月2日下
    午1時5分許，透過通訊軟體LINE將其所申設之新光商業銀行
    水湳分行000-0000000000000號帳戶（下稱本案新光銀行帳
    戶）之網路銀行帳號及密碼傳送予「陳筱雨」，容任該人及
    其所屬之詐欺集團成員作為犯罪使用（無證據證明蕭伃伶知
    悉「陳筱雨」屬3人以上詐欺集團成員）之人頭帳戶。嗣「
    陳筱雨」取得該網路銀行帳號及密碼後，即與所屬詐騙集團
    其他成員，共同意圖為自己不法之所有，基於詐欺取財及洗
    錢之犯意聯絡，推由成年之某成員於附表「詐欺方式」欄所
    示之時間，以附表「詐欺方式」欄所示方式對附表「被害人
    /告訴人」欄所示之人施以詐術，致其等分別陷於錯誤，分
    別於附表「匯款時間」欄所示之時間，匯款如附表「匯款金
    額」欄所示金額至「匯入帳戶」欄所示之帳號內，並由該詐
    欺集團成員將之提領一空，以此方式製造金流斷點，隱匿詐
    欺取財犯罪所得去向、所在，蕭伃伶因此取得報酬總計3,50
    0元。嗣經附表「被害人/告訴人」欄所示之人察覺受騙並報
    警處理，因而循線查悉上情。
二、案經鄧智仁訴由臺北市政府警察局松山分局報告臺灣臺中地
    方檢察署檢察官偵查後聲請以簡易判決處刑，本院前認為不
    宜以簡易判決處刑，改依通常程序審理。
    理    由
壹、程序方面：
　　檢察官、被告蕭伃伶於本院準備程序、審理時，對於本案相
    關具傳聞性質之證據資料，均同意有證據能力（見111年度
    金訴字1634號卷【下稱本院金訴字卷】第34頁、147至149頁
    ），且本案所引用之非供述證據，亦屬合法取得，本院審酌
    該等證據作成及取得之程序均無違法之處，依法均可作為認
    定犯罪事實之證據。
貳、實體方面：
一、訊據被告固坦承其有於111年2月16日，欲應徵工作而以通訊
    軟體LINE與「陳筱雨」聯繫，並由「陳筱雨」向其稱凡提供
    金融帳戶供公司使用，每本帳戶每日可領1,500元之報酬，
    是其遂於111年3月2日下午1時5分許，以通訊軟體LINE將其
    所申設之本案新光銀行帳戶的網路銀行帳號及密碼透過通訊
    軟體LINE傳送予「陳筱雨」，並獲取共3,500元之報酬等情
    ，惟矢口否認有何幫助詐欺及幫助洗錢之犯行，辯稱：我是
    相信我的朋友張哲瑋，因為張哲瑋表示他與「陳筱雨」連繫
    後有賺到錢，因此我才會答應提供帳戶賺錢云云。經查：
　㈠被告客觀上有為交付網路銀行帳號及密碼之幫助詐欺及幫助
    洗錢行為，且該等帳戶資料確實供作詐欺集團實行詐欺行為
    及洗錢行為之用：
　⒈被告於111年2月16日，欲應徵工作而以通訊軟體LINE與真實
    姓名、年籍不詳、暱稱為「陳筱雨」之人聯繫，由「陳筱雨
    」向蕭伃伶提議，凡提供金融帳戶供公司使用，每本帳戶每
    日可領1,500元之報酬，無須額外費用，只要提供者即被告
    不自行另外以該帳戶進行交易（即帳號申登人無使用該帳戶
    進出帳）即可，被告聽聞後，於111年3月2日下午1時5分許
    ，以通訊軟體LINE將其所申設之本案新光銀行帳戶的網路銀
    行帳號及密碼傳送予「陳筱雨」，並因此取得分別由「陳筱
    雨」匯款至被告所申設之中國信託商業銀行000000000000號
    帳戶（下稱本案中信銀行帳戶）的3,500元之報酬等節，業
    據被告於警詢時、檢察事務官詢問時、本院準備程序時及本
    院審理時供承在卷（見臺灣臺中地方檢察署偵字第30941號
    卷【下稱偵卷】第17至21、143至145頁；本院金訴字卷31至
    35、158至159頁），並有被告與「陳筱雨」之通訊軟體LINE
    對話訊息截圖（含對話內容及轉帳交易結果截圖）及本案中
    信銀行帳戶存摺封面、內頁節本影本（見偵卷第41、53至79
    頁；本院金訴字卷第103、105至109頁），此部分之事實，
    首堪認定。
　⒉「陳筱雨」取得該網路銀行帳號及密碼後，即與所屬詐騙集
    團其他成員，推由成年之某成員於附表「詐欺方式」欄所示
    之時間，以附表「詐欺方式」欄所示方式對附表「被害人/
    告訴人」欄所示之人施以詐術，致其等分別陷於錯誤，分別
    於附表「匯款時間」欄所示之時間，匯款如附表「匯款金額
    」欄所示金額至「匯入帳戶」欄所示之帳號內等情，並有附
    表「證據資料」欄所示證據存卷可按，是此部分之事實，亦
    足認定。
　⒊再細繹附表所示之人匯入本案新光帳戶內之款項，在短時間
    內遭提領一空等情，有附表「證據資料」欄所示交易明細可
    資佐證，足認被告所申辦本案新光帳戶確實遭他人不法利用
    為向被害人詐欺取財之匯款、洗錢帳戶，且相關銀行帳號及
    密碼均已被不明之人所持有甚明。
　㈡被告具有幫助詐欺及幫助洗錢行為之不確定故意：
　　金融帳戶為個人之理財工具，而政府開放金融業申請設立後
    ，金融機構大量增加，一般民眾皆可以存入最低開戶金額之
    方式自由申請開設金融帳戶，並無任何特殊之限制，因此一
    般人申請存款帳戶極為容易而便利，且得同時在不同金融機
    構申請多數存款帳戶使用，並無使用他人帳戶之必要，此為
    一般日常生活所熟知之常識，故除非充作犯罪使用，並藉此
    躲避警方追緝，一般正常使用之存款帳戶，並無向他人蒐集
    、租用或購買帳戶帳號及密碼之必要，而時下以電話詐騙促
    使被害人操作銀行自動付款機或匯款而詐取金錢之行為甚為
    猖獗，且廣為媒體報導，並經政府有關機關呼籲，不要受騙
    。則依一般人之社會生活經驗，苟不以自己名義申請開戶，
    卻向不特定人蒐集他人之帳戶供己使用，其目的極可能利用
    該帳戶供作非法詐財及洗錢之用，已屬一般智識經驗之人所
    能知悉或預見。被告既已成年，且於實行本案犯行時在塑膠
    工廠擔任包裝作業員一職，有正當工作，月收入約3萬元等
    情，業據被告於本院審理時自陳在卷（見本院金訴字卷第15
    9頁），是以本案被告之年齡、生活經驗及智識程度，對於
    上情自難諉為不知；復況被告前於98、101年均因提供帳戶
    之幫助詐欺案件，分別經本院以98年度中簡字第2014號、10
    1年度簡字第826號判處拘役40日、有期徒刑3月確定，則被
    告歷經上開偵審程序後，應可預見將此有關個人財產、身分
    之金融帳戶帳號及密碼，淪落於他人手中，極可能被利用為
    與詐騙有關之犯罪工具，雖無取得帳戶帳號及密碼者必然持
    以詐騙他人之確信，竟仍將其所有前開網路銀行帳戶帳號及
    密碼交予他人使用，顯然對於該人縱以該帳戶作為不法詐騙
    使用，予以容任，足見被告有幫助詐欺集團成員利用其上開
    帳戶詐欺及洗錢之不確定故意及行為至明。
　㈢被告固以前詞置辯，並於警詢時提供其與張哲瑋及「陳筱雨
    」間之通訊軟體Messenger或LINE之對話內容截圖以佐其說
    ，惟查：
　⒈被告於111年2月16日向「陳筱雨」詢問本案提供帳戶事宜等
    情，業據本院認定如前，被告後於111年2月17日起至同年3
    月1日下午5時48分許陸續以通訊軟體Messenger與暱稱為「
    張哲瑋」之人（下稱使用該通訊軟體與被告聯繫之人為「張
    哲瑋」）及以通訊軟體LINE與「陳筱雨」聯繫，其等交談內
    容概略如下（對話內容涉有諸多錯字，本院逕予更正）：
　⑴被告確實先後傳送「幾點方便講電話？問一下你給我的賺錢
    的資訊，多了解點」「對了，那你有去查看過你的網銀帳戶
    嗎？」「就是你推薦賺錢的人，你不是說合作2個月多了，
    現在還在用不是嗎？」「所以你有登入看看你提供給她的網
    銀帳戶嗎？」「所以你特約是申請幾個～真的每天都轉1,500
    元給你？」「抱歉我有詐騙案底，所以會問超級多」等訊息
    予「張哲瑋」，「張哲瑋」則對上開問題覆以「嗯啊有賺啊
    ，就是拿去繳款了啊」「要先去銀行用特約帳號，之後他就
    會教你了」「所以就看你」「（按：應是指特約帳戶）寫滿
    滿大約十幾個有」等詞，被告更於111年3月1日時再次以通
    訊軟體Messenger向「張哲瑋」詢問「所以你現在還在用那
    個投資嗎？真的沒問題？」等訊息予「張哲瑋」，「張哲瑋
    」則回答「不妨就試試吧」，被告再回以「嗯嗯，你也都相
    信她用了2個多月了，就試看看」等詞，此部分有被告與「
    張哲瑋」間之通訊軟體Messenger對話紀錄存卷可考（見偵
    卷第43至52頁）。
　⑵另被告與「陳筱雨」以通訊軟體LINE溝通之過程中，被告於1
    11年2月17日前，亦向「陳筱雨」提出「所以哲瑋跟妳合作
    很久嗎？因為沒用過，會擔心，類似銀行詐騙案之類的」等
    疑問，「陳筱雨」則答以「是的，這個你完全放心，哲瑋也
    跟我們合作很久了，然後我們是公司操作，還有就是不會讓
    你們出任何錢的」等詞，被告再覆以「嗯嗯，應該也不是洗
    錢之類的吧，很擔心會有法律問題，之前有被騙過」等訊息
    ，而「陳筱雨」再肯覆「這個你這邊放心，我們是公司操作
    的，仁三投資有限公司，而且哲瑋也跟我做這麼長時間了」
    等語，再者，「陳筱雨」在被告提供本案新光銀行帳號及密
    碼前，亦有向被告表示「你想清楚再跟我說，我好安排，不
    要有一下沒一下的」，被告則答以「那我再想想……我先看我
    朋友用得如何」等語，有被告與「陳筱雨」間之LINE對話紀
    錄附卷足憑（見偵卷53至62頁）。其後，被告雖向「陳筱雨
    」表示其擔心提供帳戶帳號及密碼之行為可能會與詐欺或洗
    錢案件有關，仍於111年3月2日傳送本案新光銀行帳號及密
    碼予「陳筱雨」，並提供本案中信帳戶作為獲取本案報酬之
    用等節，亦有前開對話紀錄在卷可徵。
　⒉自上述對話內容可悉，被告在向「陳筱雨」洽談「工作」事
    宜時，確有向「陳筱雨」及「張哲瑋」再三求證。然查：
　⑴被告所提出「張哲瑋」之社群網站Facebook（下稱臉書）個
    人簡介頁面截圖（見偵卷第50頁）所對應的臉書帳號（此社
    群網站之帳號係與通訊軟體Messenger彼此連動），為證人
    張哲瑋所有乙情，業據證人張哲瑋於警詢及本院審理時證述
    明確（見偵卷第24頁；本院金訴字卷第142頁），然證人張
    哲瑋於警詢時針對員警所提示、由被告所提供之「張哲瑋」
    與被告間的對話紀錄等件證稱：我於111年2月初因為手機壞
    掉送修，當時維修手機的人向我表示我送修的手機無法修復
    ，我便更換新手機使用，而我在送修手機的該段期間內，並
    沒有登入使用臉書，我不知道為何會有該些對話紀錄等語（
    見偵卷第24頁），就證人張哲瑋是否確有將手機送修乙節，
    經本院依職權函詢證人張哲瑋於警詢時所稱其送修手機之「
    揚昇通訊行」，該通訊行以電話回覆本院：我們僅就顧客送
    修手機時會開立收據，待手機修理完交付顧客後單據就會丟
    掉了，故查無貴院所需之資料等語，有本院電話紀錄表附卷
    足憑（見本院金訴字卷第127頁），故依現有證據亦無從證
    明證人張哲瑋本人有於前揭期間持用上列手機並用以與被告
    聯繫之行為；換言之，於上開對話紀錄所示期間，「張哲瑋
    」與證人張哲瑋是否具有同一性，尚非無疑。
　⑵然無論「張哲瑋」是否為證人張哲瑋，被告既於本院審理時
    供稱：我欠銀行跟地下錢莊約200多萬元，因我急需用錢，
    逼不得已才會提供帳戶給「陳筱雨」等人，我提供帳戶的報
    酬是每日1,500元，我於提供帳戶後隔天尚有跟「陳筱雨」
    及「張哲瑋」等人確認這樣資金有無問題，而「張哲瑋」在
    此之間告訴我他用都沒有問題，「張哲瑋」也有要我想個說
    法讓銀行不要凍結我的帳戶，讓他們繼續使用，後來我想說
    算了，因為我想相信「張哲瑋」，我覺得大不了就是不要這
    個帳戶了等語（見本院金訴字卷第159頁），衡諸現今社會
    工作競爭激烈，竟有不需勞動只需提供開戶程序實屬簡單方
    便之帳戶，即可獲得每日1,500元之高額報酬，已實屬與常
    情未合，遑論被告亦自陳其於111年3月間即實行本案犯行時
    月收入約3萬元，被告當可辯明前揭提供帳戶之報酬與其向
    來所從事之工作，其成本與利潤顯不成比例，是被告卻稱其
    係「信任」友人「張哲瑋」等人始提供金融帳號及密碼云云
    ，於此所辯，要難採信；再細譯前揭被告與「陳筱雨」及「
    張哲瑋」間的對話紀錄，被告除有提及其涉有詐欺、詐騙等
    前案紀錄，因此須向其等仔細求證外，更是向其等表示願意
    「試看看」等語，顯見被告對於凡提供1個金融帳號即可獲
    得每日1,500元的薪資等反常之事，亦有懷疑「陳筱雨」之
    目的係在招募人頭帳戶，只因其需錢恐急，單憑對方三言兩
    語之說明，即率爾輕信，足認被告係本於貪圖可能獲取高額
    報酬之動機，而將本案新光銀行帳戶及密碼提供予毫不相識
    之「陳筱雨」使用，其主觀上應已預見對方收集其金融帳戶
    帳號及密碼，將可能供作詐欺等財產犯罪使用，且將有款項
    自該帳戶出入，竟抱持僥倖心態予以交付，以致其所申辦上
    開金融帳戶為詐欺集團成員完全掌控使用，縱無證據證明被
    告明知該詐欺集團成員之犯罪態樣，然被告具有幫助詐欺及
    幫助洗錢之不確定故意乙節，昭然若揭。準等此言，即便被
    告違犯本案犯行之動機乃依其所述，係出於信任他人，然此
    仍不減其容任其所提供之帳戶及密碼遭他人用以犯罪使用之
    現實，如此再證被告前開所辯，當無可採。
　⑶又被告於本院審理時陳稱：關於「張哲瑋」介紹給我的工作
    ，我有向除「張哲瑋」以外的男性友人求證等語（見本院金
    訴字卷第160頁），惟其亦坦認其除「張哲瑋」及該名男性
    友人外，其並未向銀行或公務機關求證其提供帳戶之合法性
    等語（見本院金訴字卷第160頁）。又且，被告於本院審理
    時陳稱：我和張哲瑋較少直接聯繫，但我們均是間接的朋友
    （即彼此友人之朋友），我們都會一起出去，以前經常一出
    去，一年約10幾次，也有一同騎車出遊過，我還去過他家等
    語（見本院金訴字卷第160頁），證人張哲瑋則就其與被告
    間的交情部分，於本院審理時證稱：我是藉由一個女生朋友
    ，在一個公眾場合，由該女生朋友介紹被告給我認識的，我
    平常都是藉由另外一個朋友與被告聯絡，很少透過通訊軟體
    與被告聯繫等語（見本院金訴字卷第142頁），足徵被告與
    證人張哲瑋間的互動關係的密切程度，於二人間互有不同之
    解讀，惟其等均認彼此並非至親好友，被告又於前已有2次
    因提供帳戶等行為經法院判決有罪確定的刑案紀錄之際，捨
    棄洽詢銀行或其他主管機關等正當管道以證該「工作」之手
    段不為，反倒選擇僅向「張哲瑋」或其不識具體姓名、年籍
    之「陳筱雨」或其他親友求證，並在其「求證」後貿然提供
    帳戶帳號及密碼予他人使用，在在與經驗法則相違，益見被
    告辯稱其係「信任朋友」始為本案犯行云云，無足可取。
　⒊基上，被告所辯悉乃卸責之詞，不足採信。
　㈣至被告雖於本院準備程序時請求調查其向張哲瑋提告詐欺之
    相關卷證，以證明其係遭張哲瑋詐騙而為本案犯行，然本院
    既已依職權傳喚證人張哲瑋到庭作證，並就其是否有介紹本
    案提供帳戶等工作予訊問之，且使各當事人就證人張哲瑋所
    述給予充分表達意見之機會，則此部分之事實應認已臻明確
    ，故無再就被告向張哲瑋提告之相關卷證予以調閱之必要。
    另被告固於本院111年11月8日審理時請求調查張哲瑋與其友
    人之對話紀錄，亦欲憑此證明係張哲瑋本人與被告談論本案
    提供帳戶事宜，張哲瑋之手機並非遭他人所盜用之事實，然
    被告於本院111年11月15日審理時稱該等對話業據「張哲瑋
    」收回，是其無法向本院提出該等對話紀錄，是本院自無從
    就該部分進行調查，併以敘明。
　㈤綜前各節，堪認被告確曾將本案新光銀行帳戶之帳號及密碼
    交予詐欺集團成員，供該詐欺集團使用，且被告具有幫助詐
    欺及幫助洗錢之不確定故意，從而，其犯行洵堪認定，應依
    法論科。
二、論罪科刑：
　㈠本案被告僅提供上開帳戶之網路銀行帳號及密碼予他人供詐
    欺取財與洗錢犯罪使用，並無證據證明其有參與詐欺取財或
    洗錢之構成要件行為，或有與本案詐欺取財之詐騙之人有詐
    欺、洗錢之犯意聯絡，是被告基於幫助之意思，參與詐欺取
    財、一般洗錢之構成要件以外之行為，為幫助犯。是核被告
    所為，係犯刑法第30條第1項前段、第339條第1項之幫助詐
    欺取財罪，及刑法第30條第1項前段、洗錢防制法第14條第1
    項之幫助一般洗錢罪。
　㈡被告提供上開帳戶之網路銀行帳號及密碼，助成詐欺犯罪之
    正犯詐騙附表所示被害人或告訴人等3人之財物及洗錢，侵
    害數個被害人財產法益，係以一行為觸犯數個基本構成要件
    相同之幫助詐欺取財、幫助一般洗錢罪名，依刑法第55條規
    定，應各論以一罪；且所犯幫助詐欺取財及幫助一般洗錢犯
    行，亦係以一行為觸犯數罪名，應依刑法第55條規定，從一
    重之幫助一般洗錢罪處斷。聲請簡易判決處刑書犯罪事實欄
    雖未敘及關於被告為提供本案新光銀行網路銀行帳號及密碼
    之行為後，附表編號1、2所示之被害人遭詐騙集團成員以附
    表編號1、2所示之方式施以詐術，因而陷於錯誤而於附表編
    號1、2所示時間轉匯款項至被告上開帳戶內處分其等如附表
    編號1、2所示之財產部分，然此部分與聲請以簡易判決處刑
    論罪部分，有前述想像競合犯之裁判上一罪關係，已為聲請
    簡易判決處刑效力所及，本院並於審理時告知被告此部分犯
    罪事實所涉罪名俾其得為充分答辯（見本院金訴字卷第138
    頁），而無礙於被告防禦權之行使，本院自得併予審理，附
    此敘明。
　㈢被告本案犯行，為幫助犯，應依刑法第30條第2項之規定，按
    正犯之刑減輕之。
　㈣爰以行為人之責任為基礎，審酌被告明知國內詐騙案件盛行
    ，卻任意將個人申辦之金融機構帳戶提供他人使用，不顧可
    能遭他人用以作為犯罪工具，破壞社會治安及有礙金融秩序
    ，導致附表所示之人受有財產上損害，助長詐欺犯罪之猖獗
    ，實有不該；被告於本院準備程序及審理時均否認犯行，亦
    未賠償附表所示之人，犯後態度難謂良好；復參以其提供帳
    戶之數量及本次犯行被害人所產生之損害，兼衡以被告於本
    院審理時自陳高中畢業之智識程度、職業為扛石頭、搬磚塊
    及整理環境之臨時工，日薪約為500至600元、未婚且非家中
    經濟主要支持者之家庭生活狀況（見本院金訴字卷第162頁
    ），暨其犯罪動機、手段、所生危害等一切情狀，量處如主
    文所示之刑，並就所處罰金刑部分，諭知易服勞役之折算標
    準。
三、沒收：
　㈠按犯罪所得，屬於犯罪行為人者，沒收之；前二項之沒收，
    於全部或一部不能沒收或不宜執行沒收時，追徵其價額，刑
    法第38條之1第1項前段、第3項定有明文。經查，被告於本
    案所獲報酬總額為3,500元等情，業據本院認定如前，該3,5
    00元既為被告違犯本次幫助行為所獲之不法利得，應認屬被
    告本次犯行之犯罪所得。而此部分之犯罪所得雖未據扣案，
    然核無刑法第38條之2第2項所定之情形，仍應依刑法第38條
    之1第1項前段、第3項規定，宣告沒收，併諭知於全部或一
    部不能沒收或不宜執行沒收時，追徵其價額。
　㈡按洗錢防制法第18條第1項前段規定，犯第14條之罪，其所移
    轉、變更、掩飾、隱匿、收受、取得、持有、使用之財物或
    財產上利益，沒收之。前揭洗錢防制法關聯客體之沒收，核
    其性質應屬刑法犯罪工具沒收之特別規定，惟上開條文雖採
    義務沒收主義，卻未特別規定「不問屬於犯罪行為人與否，
    沒收之」，此部分條文之解釋自應回歸適用原則性之規範，
    即參諸刑法第38條第2項前段，以屬於犯人行為人所有者為
    限，始應予沒收。基此，被告僅係提供帳戶予該不詳之人使
    用，依卷內事證，尚無證據可資證明被告對於告訴人鄧智仁
    及被害人陳建榮、林詠瑄遭詐欺之贓款擁有所有權或事實上
    處分權限，揆諸前揭說明，自無從適用上開洗錢防制法之特
    別沒收規定，併予指明。
四、就檢察官111年9月30日補充理由書之說明：
　㈠起訴為訴訟上之請求，基於不告不理原則，受訴法院對於被
    告行為之審判範圍，除刑事訴訟法第267條之情形外，應以
    起訴書所記載被告之犯罪事實為準。到庭實行公訴之檢察官
    以言詞所為之陳述或書面提出之補充理由書，其中逸出起訴
    書記載之犯罪事實部分，倘原本係屬於一部起訴效力所及之
    他部事實之擴張，應僅止於促使法院之注意，非屬訴訟上之
    請求，不生起訴之效力（最高法院104年度台上字第3602號
    、99年度台上字第853號判決意旨參照）。從而，法院審判
    之對象，以起訴書所記載之事實暨與起訴事實具有審判不可
    分關係而為起訴效力所及之事實為限（最高法院105年度台
    上字第3417號判決意旨參照）。
　㈡經查：
　⒈本案依檢察官聲請簡易判決處刑書之記載，檢察官請求法院
    審判之犯罪事實，僅限於聲請簡易判決處刑書所列之告訴人
    鄧智仁（即本判決書附表編號3所示告訴人），有聲請簡易
    判決處刑書在卷可查（本院金訴卷第7至10頁）；公訴檢察
    官於本院準備程序時另以補充理由書促請本院注意本案尚涉
    及附表編號1、2所示之被害人，有該補充理由書存卷足參（
    見本院金訴字卷第37至42頁），而該等部分與聲請以簡易判
    決處刑部分具有裁判上一罪關係，本院自得併予審理，業如
    前述。
　⒉該補充理由書另有提及：「被告於111年3月4日，經銀行通知
    其所申設之本案新光銀行帳戶異常，已知提供帳戶供人使用
    後再依指示提領款項交付，可能屬擔任提款詐欺犯罪贓款之
    行為（即「車手」），且如代他人提領帳戶內來源不明之款
    項，形同為詐騙者取得詐欺犯罪贓款，並藉此掩飾詐欺不法
    所得之本質、來源及去向，製造金流斷點，竟自單純提供前
    開帳戶之幫助犯意，提升為共同參與犯罪之意思，與前開詐
    欺集團成員共同意圖為自己不法之所有，基於縱可能與前開
    詐欺集團成員共同詐欺取財及隱匿詐欺犯罪所得之去向、所
    在亦不違背其本意之共同詐欺取財、洗錢不確定故意之犯意
    聯絡，於同（4）日中午12時48分許，前往新光銀行，將該
    新光銀行帳戶餘額2萬1,775元領出，結清上開帳戶，並依「
    陳筱雨」指示，將其中2萬元轉存至石世煌(另案偵辦中)申
    設之中國信託銀行南崁分行帳號000-000000000000號帳戶，
    以此方式製造金流斷點，致無從追查前揭犯罪所得之去向、
    所在，而掩飾、隱匿該犯罪所得之去向、所在」等語，並認
    被告此部分涉犯刑法第339條第1項之詐欺取財罪及洗錢防制
    法第14條第1項之洗錢罪，且與本案聲請簡易判決處刑之事
    實間具有裁判上一罪關係，應併予審理等情，亦有前揭補充
    理由書可供參酌。
　⒊惟附表所示告訴人鄧智仁及被害人陳建榮、林詠瑄所匯款項
    至遲已於111年3月3日晚間9時26分許遭該詐欺集團不詳車手
    自本案新光銀行帳戶轉出至其他帳戶（無證據顯示為本案被
    告所轉出），且在同（3）日晚間9時26分許前該帳戶亦有多
    筆款項進出等節，有本案新光銀行帳戶之交易明細在卷可參
    （見偵卷第39至40頁），是於告訴人鄧智仁及被害人陳建榮
    、林詠瑄將附表所示款項匯至本案新光銀行帳戶，嗣遭該詐
    欺集團轉匯至其他人頭帳戶完畢之際，被告於本案幫助該詐
    欺集團的詐欺取財犯行及一般洗錢犯行即均已完成而既遂。
    復觀諸該交易明細，被告於111年3月4日中午12時48分許提
    領並結清本案新光銀行帳戶之21,775元，乃與本案告訴人或
    被害人以外之他人於同（4）日上午8時44分許匯入之2萬元
    及該帳戶內原有餘額1,775元的總和，而詐欺取財罪係侵害
    個人財產犯罪，檢察官補充理由書所指被告自幫助之犯意提
    升至以共同犯罪意思所提領之該筆款項，顯非本案附表所示
    告訴人及被害人所匯款項、所受侵害之財產法益，該「他人
    」與本案附表所示告訴人及被害人既有不同，在刑法評價上
    即各具獨立性，是被告此部分提領與本案無涉之款項後再轉
    存至他人帳戶之行為，經核與本案並無實質上一罪或裁判上
    一罪關係，難認已生合法起訴之效力，本院尚無從併予審判
    ，此部分是否構成犯罪應由偵查機關另為適法之處理，附此
    敘明。
據上論斷，應依刑事訴訟法第299條第1項前段，判決如主文。　
本案經檢察官黃政揚聲請以簡易判決處刑，檢察官蕭如娟到庭執
行職務。
中　　華　　民　　國　　111 　年　　11　　月　　29　　日
                  刑事第八庭　審判長法　官  簡芳潔
　　　　　　　　　　　　　　　　　　法　官  王靖茹
　　　　　　　　　　　　　　　　　　法  官  姚佑軍　
以上正本證明與原本無異。
如不服本判決應於收受判決後20日內向本院提出上訴書狀，並應
敘述具體理由；其未敘述上訴理由者，應於上訴期間屆滿後20日
內向本院補提理由書（均須按他造當事人之人數附繕本）「切勿
逕送上級法院」。
告訴人或被害人如不服判決，應備理由具狀向檢察官請求上訴，
上訴期間之計算，以檢察官收受判決正本之日起算。
                                    書記官  吳佳蔚
中　　華　　民　　國　　111 　年　　11　　月　　29　　日
附錄本案所犯法條：
【中華民國刑法第339條】
意圖為自己或第三人不法之所有，以詐術使人將本人或第三人之
物交付者，處5年以下有期徒刑、拘役或科或併科50萬元以下罰
金。
以前項方法得財產上不法之利益或使第三人得之者，亦同。前二
項之未遂犯罰之。

【洗錢防制法第14條】
有第二條各款所列洗錢行為者，處7年以下有期徒刑，併科新臺
幣5百萬元以下罰金。
前項之未遂犯罰之。
前二項情形，不得科以超過其特定犯罪所定最重本刑之刑。

附表：　
編號 被害人 ∕告訴人 詐欺方式 匯款時間 匯款金額 匯入帳戶 證據資料    地點匯款    1 陳建榮 詐欺集團不詳成員於111年2月間起至同年3月間，以交友軟體探探與陳建榮聯繫，其後又以通訊軟體LINE，憑暱稱「佳宜」與陳建榮談天，「佳宜」並介紹「易達購物APP」予陳建榮，並佯稱：在該APP中可販賣商品並獲取利潤云云，陳建榮因而陷於錯誤，而為右列匯款行為。 111年3月3日 11時34分許 2萬元 蕭伃伶之臺灣新光商業銀行帳號0000000000000號帳戶（即本案新光銀行帳戶） 1、證人即被害人陳建榮於警詢時之證述（見111年度金訴字1634號卷【下稱本院金訴字卷】第129至131頁） 2、本案新光銀行帳戶之基本資料、交易明細（見臺灣臺中地方檢察署偵字第30941號卷【下稱偵卷】第35至40頁） 3、被害人陳建榮遭詐欺、報案相關資料： 　⑴嘉義縣警察局水上分局水上派出所受理詐騙帳戶通報警示簡便格式表（見本院金訴字卷第55頁） 　⑵金融機構聯防機制通報單（見本院金訴字卷第57頁）    京城商業銀行水上分行    2 林詠瑄 詐欺集團不詳成員於110年12月底起，透過交友軟體派愛族認識林詠瑄，並自稱係「李宏偉」，再以通訊軟體LINE向林詠瑄佯稱：其投資房地產出問題，需要資金解決，想向林詠瑄借款云云，致林詠瑄陷於錯誤，而為右列匯款行為。 111年3月3日 12時27分許 10萬元 本案新光銀行帳戶 1、證人即被害人林詠瑄於警詢時之證述（見本院金訴字卷第66至68頁） 2、本案新光銀行帳戶之基本資料、交易明細（見偵卷第35至40頁） 3、被害人林詠瑄遭詐欺、匯款、報案相關資料： 　⑴宜蘭縣政府警察局羅東分局公正派出所陳報單、受理各類案件紀錄表、受（處）理案件證明單、受理詐騙帳戶通報警示簡便格式表（見本院金訴字卷第63至65、70頁） 　⑵內政部警政署反詐騙諮詢專線紀錄表（見本院金訴字卷第69頁） 　⑶轉帳明細畫面截圖（本院金訴字卷第74頁）    網路銀行轉帳    3 鄧智仁 詐欺集團不詳成員於111年2月25日某時，透過社群軟體臉書結識鄧智仁，並自稱係「周翰穎」，鄧智仁遂依其個人頁面之資訊以通訊軟體LINE與「周翰穎」聯繫，「周翰穎」、「富泰客服」即向鄧智仁佯稱：可投資「富泰金融」網站之標的期貨，且保證獲利、穩賺不賠差云云，致鄧智仁陷於錯誤，而為右列匯款行為。 111年3月3日19時48分許 2萬元 本案新光銀行帳戶 1、證人即告訴人鄧智仁於警詢時之證述（見偵卷第27至29頁） 2、本案新光銀行帳戶之基本資料、交易明細（見偵卷第35至40頁） 3、告訴人提出之：與LINE名稱「富泰客服」、「周翰穎」之對話訊息截圖（含匯款明細照片）、臉書名稱「周翰穎」之個人檔案頁面截圖（見偵卷第81至99頁）    新北市○○區○○路○段00號全家便利商店之自動櫃員機